【裁判字號】    89,訴,108
【裁判日期】    890523
【裁判案由】    懲治盜匪條例
【裁判全文】
臺灣臺中地方法院刑事判決                          八十九年度訴字第一Ｏ八號
    公  訴  人  臺灣臺中地方法院檢察署檢察官
    被      告  丁○○
    被      告  乙○○
    共      同  本院公設辯護人  丙○○
    指定辯護人
右列被告等因懲治盜匪條例案件，經檢察官提起公訴（八十八年度偵字第一四三五七
號、第一八Ｏ三二號），本院判決如左：
    主  文
丁○○、乙○○共同意圖為自己不法所有，以強暴致使不能抗拒而取他人之物，丁○○處有期徒刑捌年陸月，乙○○處有期徒刑捌年。盜匪所得之金額新臺幣肆拾玖萬元
本票壹紙、新臺幣壹萬元、讓渡書壹紙發還被害人戊○○。
    事  實
一、丁○○因懷疑戊○○在外宣稱其有詐賭行為，心生不滿，民國八十八年五月八日
    凌晨零時三十分許，得悉戊○○在臺中市○○路三九三號甲○○經營之喬麗服飾
    店，遂夥同三名不詳姓名成年男子前往上開處所，由丁○○與其中二人進入店內
    ，並留一人於店外守候。丁○○甫入店內即與戊○○發生爭執，戊○○見對方人
    多勢眾，遂自窗口跳窗逃離現場，丁○○旋與前開三名男子基於傷害及剝奪行動
    自由之犯意聯絡，將戊○○自臺中市○○路○段一四七號前追回並予毆打，再強
    押戊○○回喬麗服飾店前，剝奪戊○○行動自由。嗣丁○○等四人並強押戊○○
    分搭二部計程車，至臺中市○○街附近空地，共同意圖為自己不法所有，毆打戊○○，致使戊○○受有胸部挫傷、雙手臂、雙小腿多處瘀青挫傷而不能抗拒之際
    ，要求其拿出新臺幣（下同）五十萬元，並強取戊○○身上之現金一萬元、車號
    Ａ九－八八六六號自用小貨車行車執照、鑰匙等物，並強命戊○○簽具金額四十
    九萬元之本票一紙及車號Ａ九一八八六六號自用小貨車之讓渡書，並招有盜匪犯
    意聯絡之乙○○，攜筆、紙及空白本票等物前來，戊○○因已不能抵抗，遂簽發
    本票及讓渡書與丁○○等人，而車號Ａ九－八八六六號自用小貨車連同車上貨物
    ，亦遭乙○○取走。嗣於同日下午四時許，戊○○向臺中市警察局第二分局文正
    派出所報案，經警循線查獲丁○○，次於同月二十六日，戊○○在臺中市○○路
    與正氣街口，發現其所有之上開自用小貨車，乃報警查獲乙○○，並當場扣得該
    自用小貨車、行車執照、鑰匙（以上均經警方發還戊○○）及讓渡書等物。
二、案經戊○○訴由臺中市警察局第二分局報告臺灣臺中地方法院檢察署檢察官偵查
    起訴。
    理  由
一、訊據被告丁○○、乙○○均矢口否認有為右揭犯行，被告丁○○辯稱：伊固有於
    八十八年五月八日凌晨零時三十分許，在臺中市○○路三九三號甲○○經營之喬
    麗服飾店與告訴人戊○○發生爭執，然當天伊係一人單獨前往，並無強押、毆打
    及強盜之行為云云。被告乙○○辯稱：車號Ａ九－八八六六號自用小貨車係告訴
    人於八十七年七月中旬向伊借款四十萬元，八十八年五月八日下午四時許，戊○○在臺中市○○路與正義街口交付該車以清償借款，並當場寫讓渡書云云。惟查
    ，右揭犯罪事實，業據告訴人指訴綦詳，被告丁○○當天係帶三名男子至喬麗服
    飾店，其中一人在外守候，甫進門即與告訴人發生爭執，告訴人跳窗逃走，即有
    二人隨後追去，另一人繞過店面追出去，約隔十分鐘左右，告訴人被渠等捉到喬
    麗服飾店前等情，業據證人甲○○證述明確，是被告丁○○辯稱係自己一人前往
    ，並未毆打及強押告訴人云云，顯非實在。又被告乙○○於警訊時供稱告訴人向
    伊借款四十萬元，有簽寫借據，因告訴人業將前開自用小貨車讓渡給伊，故伊已
    將借據歸還云云，次於本院審理卻改稱告訴人係簽發本票向伊借款四十萬元，只
    有本票沒有借據云云，前後供述不一，已難令人採信，且被告乙○○既肯借款四
    十萬元予告訴人，衡情被告乙○○與告訴人間應相當熟稔而有一定之信賴程度，
    乃被告乙○○對於告訴人之職業、收入情形及家庭狀況等身家與個人經濟資料竟
    全然不知，更係有違常情。況八十八年五月八日下午四時許，戊○○本人於臺中
    市警察局第二分局文正派出所辦公室，由警員林添富製作報案筆錄，此有八十八
    年度偵字第一四三五七號偵查卷附之警訊筆錄足憑，並經陪同報案之證人劉火生
    證述甚詳，被告乙○○供稱，告訴人係在八十八年五月八日下午四時許，在臺中
    市○○路與正義街口將車輛交付給伊云云，顯與事實不符，是被告乙○○辯稱告
    訴人係讓渡車輛抵償借款乙情，並非真實。雖證人徐森雄於本院審理時證稱伊於
    八十八年五月七日晚上十時許至翌日凌晨一時許，在乙○○位於臺中市○○街租
    屋處泡茶等語，然告訴人經丁○○押回喬麗服飾店已是八十八年五月八日凌晨一
    時許，離開該地時已是凌晨一時三十分許等情，業經證人甲○○證述明確，雖證
    人甲○○堅稱不知告訴人與丁○○等人係如何離開現場，然告訴人既係在當日凌
    晨一時三十分許始離開喬麗服飾店，則證人徐森雄之證詞即難為被告乙○○不在
    臺中市○○街附近空地現場之有利證詞，此外，復有診斷證明書、讓渡書、贓物
    保管收據在卷足資佐證，本案事證明確，被告丁○○、乙○○犯行均堪認定。
二、核被告丁○○所為，係犯刑法第二百七十七條第一項之傷害罪、同法第三百零二
    條第一項之剝奪他人行動自由罪及懲治盜匪條例第五條第一項第一款之盜匪罪；
    核被告乙○○所為，係犯懲治盜匪條例第五條第一項第一款之盜匪罪，被告丁○○與前開三名不詳姓名成年男子就傷害、剝奪他人行動自由犯行間及被告丁○○
    、乙○○與前開三名不詳姓名成年男子就盜匪犯行間，有犯意聯絡及行為分擔，
    均為共同正犯，被告丁○○所犯前開三罪間，有方法結果之牽連關係，為牽連犯
    ，應從一重論以懲治盜匪條例第五條第一項第一款之盜匪罪。按強盜罪非以傷害
    人之身體為當然手段，若行為人具有傷害之故意，且發生傷害之結果，自應另成
    立傷害罪名，如經合法告訴且與強盜罪有方法結果之牽連關係，即應依刑法第五
    十五條之規定處斷。次按盜匪而剝奪被害人之行動自由時，是否於盜匪罪外，另
    成立妨害自由罪，須就犯罪行為實施經過之全部情形加以觀察，除於妨害自由之
    行為，已可認為盜匪行為之著手開始，應成立單一之盜匪罪外，應認係妨害自由
    罪及盜匪罪之牽連犯。本案被告丁○○初係因戊○○誣指其詐賭而至喬麗服飾店
    尋釁，嗣因告訴人逃脫而本於傷害及剝奪他人行動自由犯意，毆打及強押告訴人
    ，待至臺中市○○街附近空地復萌生盜匪犯意強盜財物，此觀諸被告丁○○係在
    該地始招有盜匪犯意聯絡之被告乙○○攜空白本票及紙、筆前來，而非自始即備
    有前開物品乙情，得略知梗概，是被告丁○○之傷害及剝奪他人行動自由犯行，
    就其犯罪行為實施經過之全部情形以觀，尚難認包含於盜匪犯行之強暴行為或為
    其當然手段，公訴意旨雖未爰引刑法第二百七十七條第一項及第三百零二條第一
    項之條文，然起訴事實業已論及被告丁○○之傷害及剝奪他人行動自由犯行，此
    部分復與前開盜匪犯行部分有牽連犯裁判上一罪關係，本院自應併予審究。爰分
    別審酌被告丁○○、乙○○之品行、犯罪動機、目的、手段、以暴力傷害及剝奪
    被害人行動自由並強盜財物，造成被害人身體傷害及心理恐懼至鉅、被告丁○○
    犯案程度較被告乙○○更為嚴重、被告二人犯後均否認犯行，難認已有悔意等一
    切情狀，分別量處如主文所示之刑，以示懲儆。被告丁○○、乙○○盜匪所得之
    車號Ａ九－八八六六號自用小貨車、行照及鑰匙業經警方發還被害人戊○○，均
    毋庸再為發還之諭知，另渠等盜匪所得之金額新臺幣四十九萬元本票一紙、新臺
    幣一萬元（未據扣案，然無積極證據證明業已滅失）及讓渡書一紙，爰依懲治盜
    匪條例第七條第一項規定諭知發還被害人戊○○。
三、公訴意旨另以：被告丁○○、乙○○強取告訴人戊○○前開財物後，並恐嚇戊○○不得報警，否則將對其家人不利，因認被告等另共同涉有刑法第三百零五條之
    恐嚇罪嫌。訊據被告丁○○、乙○○均堅詞否認有為右揭犯行。按告訴人之告訴
    ，係以使被告受刑事訴追為目的，是其陳述是否與事實相符，仍應調查其他證據
    以資審認，最高法院五十二年度臺上字第一三ＯＯ號判例參照。經查，前開事實
    ，除據告訴人指訴外，並無其他證據堪為佐證，本院復查無其他積極證據證明被
    告丁○○、乙○○有何公訴人所指之行為，核屬不能證明被告犯罪，本應諭知無
    罪之判決，然公訴意旨認此部分與前開有罪部分有牽連犯裁判上一罪關係，本院
    爰不另為無罪之諭知。
據上論斷，應依刑事訴訟法第二百九十九條第一項前段，懲治盜匪條例第五條第一項
第一款、第七條第一項、第八條，刑法第二十八條、第二百七十七條第一項、第三百
零二條第一項、第五十五條，罰金罰鍰提高標準條例第一條前段，判決如主文。
中      華      民      國      八十九      年    五    月    二十三    日
                                    法  官  陳  得  利
右正本證明與原本無異。
如不服本判決，應於判決送達後十日內，向本院提出上訴狀。
                                    書記官
中      華      民      國      八十九      年    五    月    二十三    日
附錄本案論罪科刑法條全文：
刑法第二百七十七條第一項
傷害人之身體或健康者，處三年以下有期徒刑、拘役或一千元以下罰金。
刑法第三百零二條第一項
私行拘禁或以其他非法方法，剝奪人之行動自由者，處五年以下有期徒刑
、拘役或三百元以下罰金。
懲治盜匪條例第五條第一項第一款
有左列行為之一者，處無期徒刑或七年以上有期徒刑：
一、意圖為自己或第三人不法所有，以強暴、脅迫、藥劑、催眠術或他法，致使不能
    抗拒，而取他人之物或使其交付者。


司法院資訊處製作；財團法人民間司法改革基金會備份。
